【裁判字號】    99,聲,1230
【裁判日期】    990727
【裁判案由】    聲請撤銷處分
【裁判全文】
臺灣士林地方法院刑事裁定              99年度聲字第1230號
聲  請  人  甲○○
即  被  告
上列聲請人即被告甲○○因損害債權案件，對於檢察官所為限制
出境之處分聲請撤銷，本院裁定如下：
    主  文
聲請駁回。
    理  由
一、聲請意旨略以：聲請人即被告甲○○涉嫌損害債權一案，前
    經臺灣士林地方法院檢察署（以下簡稱士林地檢署）以98年
    度他字第2251號偵查，嗣經以99年度偵字第4170號不起訴處
    分，經告訴人美商仙妮蕾德股份有限公司（以下簡稱仙妮蕾
    德公司）聲請再議，經臺灣高等法院檢察署以99年度上聲議
    字第3946號發回續查，經士林地檢署以99年度偵續字第225
    號受理在案。本件共同被告吳嬋妙於99年5 月31日因護照到
    期須向美國移民局申請續簽，被告甲○○、共同被告吳嬋妙
    乃於偵查中請假一次，此外均遵期到庭，顯見並無逃亡之虞
    ，且被告甲○○雖長年旅居美國，子女尚年幼，然被告甲○
    ○仍將子女留置國外返臺應訊，十分尊重及配合司法，不可
    能有妨訴訟進行之情，是就訴訟進行程度及證據調查未受影
    響，再審酌人權保障及公共利益之均衡維護，本件之限制出
    境處分尚有未當，爰請求予以撤銷。
二、經查：
１、按刑事訴訟法第416 條第1 項第1 款規定，對於審判長、受
    命法官、受託法官或檢察官所為限制住居處分有不服者，受
    處分人得聲請所屬法院撤銷或變更之。是對檢察官限制住居
    之處分不服，依刑事訴訟法第416 條，非得以抗告救濟，而
    係聲請撤銷之。本件聲請人即被告甲○○具狀援引刑事訴訟
    法第416 條聲請撤銷檢察官限制出境之處分，惟狀紙卻記載
    「抗告」狀，顯係誤載，依刑事訴訟法第418 條刑事訴訟法
    第418 條第2 項後段規定，其得為撤銷或變更之聲請而誤為
    抗告者，視為已有聲請，合先敘明。
２、聲請人涉嫌損害債權案件，前經士林地檢署以98年度他字第
    2251號毀損債權案件進行偵查，嗣經以99年度偵字第4170號
    不起訴處分，經告訴人仙妮蕾德公司聲請再議，經臺灣高等
    法院檢察署以99年度上聲議字第3946號發回續查，現經士林
    地檢署以99年度偵續字第225 號偵查中，而聲請人是否涉嫌
    損害債權罪嫌，有卷附臺灣臺北地方法院98年度智裁全字第
    3 號98年3 月31日假扣押裁定、股票扣押命令、薪資扣押命
    令、查封登記函、送達證書回證、土地登記簿謄本、房地產
    買賣契約書等證據影本附卷可稽，足徵聲請人涉嫌刑法第35
    6 條損害債權罪嫌確屬重大，又告訴人提出假扣押裁定欲保
    全之債權額為新臺幣4 千5 百萬元，是檢察官以聲請人涉有
    上開罪嫌重大，而於99年7 月16日對聲請人為限制出境處分
    ，本院審酌上情後，認檢察官前述處分，尚無逾越必要性原
    則。
３、聲請人以除因向美國移民局辦理護照續簽，於偵查中請假未
    到庭之外，歷次開庭均未缺席，認檢察官前開限制出境處分
    不當云云。按限制被告出境、出海，僅在限制被告應居住於
    我國領土範圍內，不得擅自出國，俾便於訴訟程序之進行，
    屬限制住居之處分，係執行限制住居方法之一種。茲限制出
    境、出海處分，性質上屬於限制住居之一種，目的在防止被
    告逃亡，確保被告能於審判時到庭，以利刑事訴訟程序之進
    行，是考量解除限制出境、出海與否，自應以訴訟之進行及
    證據之調查是否因此而受影響為判斷依據，並按訴訟進行程
    度及其他一切情狀，由受訴法院依法裁量之。又限制住居僅
    在保全刑事偵查、審判、執行之順利進行，屬於刑事訴訟之
    保全程序，非為確定被告對於本案是否應負擔罪責或是否應
    科處刑罰之問題，有關限制住居、出境、出海之事由是否具
    備、與限制出境必要性之審酌，並毋須如同本案有罪之判決
    ，應採嚴格證明法則，將所有犯罪事實證明至「無合理懷疑
    之確信程度」，反之，僅須依自由證明法則，對前揭要件事
    實，證明至使法院相信「很有可能如此」之程度即可。是限
    制出境之處分，性質上屬於限制住居之一種，目的在防止被
    告逃亡，確保被告於偵查、審判時到庭，以利刑事訴訟程序
    之進行，是考量解除限制出境與否，自應以訴訟之進行及證
    據之調查是否因此而受影響為判斷依據。本件聲請人具狀陳
    明住所設於美國，與子女均長年旅居美國，且聲請人涉嫌處
    分所有之不動產損害債權期間，於98年4 月23日卻將戶籍遷
    至當時無人住居之臺北縣淡水鎮○○路373 號14樓系爭處分
    之不動產，復於同年98年5 月6 日復將戶籍遷入臺北市○○
    路32之1 號8 樓，該處亦非實際居住之承租地址，有99年7
    月16日檢察官偵訊筆錄及戶籍謄本在卷可稽，是聲請人將戶
    籍移置非居住之地址，且短期內更異戶籍地，本人住所復在
    美國，確有出境滯留外國而逃亡之可能性存在，自足影響偵
    查或將來審判之進行或刑罰之執行，依法當得為必要之限制
    出境強制處分，以確保被告到庭接受偵查、審判或執行，況
    限制住居已屬限制被告之基本權最為輕微之保全手段，且不
    必然影響被告謀生，本院衡酌本案於偵查中確有以前開強制
    處分以確保聲請人到案之必要，限制出境對於確保聲請人到
    案仍屬有效之手段、限制出境之強制處分相較於其他強制處
    分手段對於聲請人之基本權限制之程度尚屬輕微等情，因認
    對檢察官於99年7 月16日對聲請人所為之限制出境處分，並
    無不當。綜上，被告聲請撤銷檢察官限制出境處分，應予駁
    回，爰裁定如主文。
據上論斷，應依刑事訴訟法第220 條，裁定如主文。
中    華    民    國    99    年    7     月    27    日
                  刑事第六庭法  官  杜惠錦
以上正本證明與原本無異
依刑事訴訟法第418 條第1 項規定，法院就第416 條之聲請所為
裁定，不得抗告。
                            書記官  蘇彥宇
中    華    民    國    99    年    7     月    27    日

司法院資訊處製作；財團法人民間司法改革基金會備份。
